【裁判字號】    97,毒抗,120
【裁判日期】    971023
【裁判案由】    聲請觀察勒戒
【裁判全文】
臺灣高等法院高雄分院刑事裁定         97年度毒抗字第120號
抗  告  人  臺灣高雄地方法院檢察署檢察官
被      告  甲○○
上列抗告人因聲請觀察勒戒案件，不服臺灣高雄地方法院中華民
國97年9 月18日裁定（97年度審毒聲字第1198號），提起抗告，
本院裁定如下：
    主  文
抗告駁回。
    理  由
一、本件抗告意旨略以：被告甲○○曾因施用毒品案件，為法院
    判處有期徒刑八月，於2002年10月19日徒刑執行完畢，仍不
    知悔改，於2008年6 月23日為警採尿往前回溯96小時內某時
    ，在不詳地點，施用第二級毒品安非他命與甲基安非他命1
    次，為警於97年6 月23日晚間7 時40分許，在高雄市新興區
    ○○○路與民主橫路口處查獲。且被告尿液經送檢驗後，有
    第二級毒品安非他命與甲基安非他命陽性反應，此有高雄市
    立凱旋醫院濫用藥物尿液檢驗報告1 份附卷可稽，此為原審
    所認定。被告於徒刑執行完畢後5 年後，再犯施用毒品犯行
    ，依法應再執行觀察勒戒，原審誤認被告不合於毒品危害防
    制條例第20條第3 項之「5 年後再犯」規定，而將此案裁定
    駁回，似有誤解法令，爰依法提起抗告，請求撤銷原裁定。
二、原審以：(一)聲請意旨略以：被告甲○○基於施用第二級毒品
    甲基安非他命之犯意，於民國97年6 月23日為警採尿往前回
    溯96小時內之某時許（聲請書誤繕為97年6 月23日晚間7 時
    40分許回溯24小時官某時），在不詳地點，施用第二級毒品
    甲基安非他命1 次，嗣於同年月日下午7 時40分許，在高雄
    市新興區○○○路與民主橫路前為警查獲。而被告為警查獲
    後所採集之尿液經送高雄市立凱旋醫院檢驗結果，呈安非他
    命、甲基安非他命陽性反應，有該醫院濫用藥物尿液檢驗報
    告及高雄市政府警察局新興分局偵辦毒品危害防制條例嫌疑
    人尿液採證代碼表各1 紙附卷可稽，爰依毒品危害防制條例
    第20條第1 項及觀察勒戒處分執行條例第3 條第1 項規定，
    聲請裁定將被告送勒戒處所觀察、勒戒。(二)按施用第一、二
    級毒品為犯罪行為，毒品危害防制條例第10條定有處罰明文
    。故施用第一、二級毒品者，依前揭規定本應科以刑罰。惟
    基於刑事政策，對合於一定條件之施用者，則依同條例第20
    條、第23條之規定，施以觀察、勒戒及強制戒治之保安處分
    。毒品危害防制條例於92年7 月9 日修正公布，自93年1 月
    9 日施行，其中第20條、第23條將施用毒品之刑事處遇程序
    ，區分為「初犯」及「5 年內再犯」、「5 年後再犯」。依
    其立法理由之說明：「初犯」，經觀察、勒戒或強制戒治後
    ，應為不起訴處分或不付審理之裁定；經觀察、勒戒或強制
    戒治執行完畢釋放後，「5 年內再犯」者，因其再犯率甚高
    ，原實施之觀察、勒戒及強制戒治既已無法收其實效，爰依
    法追訴或裁定交付審理。至於經觀察、勒戒或強制戒治執行
    完畢釋放後，「5 年後再犯」者，前所實施之觀察、勒戒或
    強制戒治已足以遮斷其施用毒品之毒癮，為期自新及協助其
    斷除毒癮，仍適用「初犯」規定，先經觀察、勒戒或強制戒
    治之程序。從而依修正後之規定，僅限於「初犯」及「5 年
    後再犯」二種情形，始應先經觀察、勒戒或強制戒治程序。
    倘被告於5 年內已再犯，經依法追訴處罰，縱其第3 次（或
    第3 次以上）再度施用毒品之時間，在初犯經觀察、勒戒或
    強制戒治執行完畢釋放5 年以後，已不合於「5 年後再犯」
    之規定，且因已於「5 年內再犯」，顯見其再犯率甚高，原
    實施觀察、勒戒或強制戒治，已無法收其實效，即應依該條
    例第10條處罰，最高法院95年度第7 次刑事庭會議決議可資
    參照。(三)經查，被告甲○○為警查獲後所採集之尿液經送高
    雄市立凱旋醫院檢驗結果，呈安非他命、甲基安非他命陽性
    反應，安非他命之濃度為616 ng/ml ，甲基安非他命之濃度
    則大於等於2000 ng/ml，有該醫院濫用藥物尿液檢驗報告及
    高雄市政府警察局新興分局偵辦毒品危害防制條例嫌疑人尿
    液採證代碼表各1 紙附卷可按，足認被告確有施用第二級毒
    品甲基安非他命無訛。又被告前因施用毒品案件，經本院以
    88年度毒聲字第2522號裁定送觀察、勒戒，因無繼續施用毒
    品之傾向，於88年4 月16日執行完畢釋放，並經臺灣高雄地
    方法院檢察署檢察官以88年度毒偵字第6281號為不起訴處分
    確定；復因施用毒品案件，經本院以89年度毒聲字第2497號
    裁定送觀察、勒戒，因有繼續施用毒品之傾向，經同院以89
    年度毒聲字第3755號裁定令入戒治處所施以強制戒治，嗣再
    經同院以89年度毒聲字第8058號裁定停止戒治付保護管束，
    於90年5 月11日因保護管束期滿未經撤銷而執行完畢，刑案
    部分，則經同院以89年度易字第4681號判處有期徒刑6 月確
    定；另因施用毒品案件，經同院以90年度易字第1888號判處
    有期徒刑8 月，經臺灣高等法院高雄分院以90年度上易字第
    1678號駁回上訴確定等情，有臺灣高等法院被告前案紀錄表
    1 份在卷可考。被告既於觀察勒戒執行完畢釋放後，5 年內
    再犯施用毒品犯行，且經檢察官、法院予以追訴處罰，揆諸
    上開說明，其所為之本件施用毒品犯行，自不合於毒品危害
    防制條例第20條第3 項所定「5 年後再犯」之情形，應由檢
    察官依同條例第23條第2 項規定追訴處罰。從而，檢察官依
    毒品危害防制條例第20條第1 項、觀察勒戒處分執行條例第
    3 條第1 項所為之聲請，並無理由，應予駁回等情。
三、按施用第一、二級毒品為犯罪行為，毒品危害防制條例第10
    條定有處罰明文。故施用第一、二級毒品者，依前揭規定本
    應科以刑罰。惟基於刑事政策，對合於一定條件之施用者，
    則依同條例第20條、第23條之規定，施以觀察、勒戒及強制
    戒治之保安處分。又毒品危害防制條例於92年7 月9 日修正
    公布，自93年1 月9 日施行，其中第20條、第23條將施用毒
    品之刑事處遇程序，區分為「初犯」及「5 年內再犯」、「
    五年後再犯」。依其立法理由之說明：「初犯」，經觀察、
    勒戒或強制戒治後，應為不起訴處分或不付審理之裁定；經
    觀察、勒戒或強制戒治執行完畢釋放後，「5 年內再犯」者
    ，因其再犯率甚高，原實施之觀察、勒戒及強制戒治既已無
    法收其實效，爰依法追訴或裁定交付審理。至於經觀察、勒
    戒或強制戒治執行完畢釋放後，「5 年後再犯」者，前所實
    施之觀察、勒戒或強制戒治已足以遮斷其施用毒品之毒癮，
    為期自新及協助其斷除毒癮，仍適用「初犯」規定，先經觀
    察、勒戒或強制戒治之程序。從而依修正後之規定，僅限於
    「初犯」及「5 年後再犯」2 種情形，始應先經觀察、勒戒
    或強制戒治程序。倘被告於5 年內已再犯，經依法追訴處罰
    ，縱其第3 次（或第3 次以上）再度施用毒品之時間，在初
    犯經觀察、勒戒或強制戒治執行完畢釋放5 年以後，已不合
    於「5 年後再犯」之規定，且因已於「5 年內再犯」，顯見
    其再犯率甚高，原實施觀察、勒戒或強制戒治，已無法收其
    實效，即應依該條例第10條處罰。至於第3 次（或第3 次以
    上）施用毒品之時間，是否宜有期間限制？以多久為適宜？
    則分屬刑事政策、專門醫學之範圍，非審判機關所能決定，
    有待循立法途徑解決。最高法院97年度第5 次刑事庭會議97
    年度刑議字第3 號法律問題提案決議可資參考（按該決議係
    對毒品危害防制條例於民國92年7 月9 日修正公布，自93年
    1 月9 日施行，則被告於毒品危害防制條例修正前，初犯施
    用毒品罪，又於5 年內第2 次再犯，經依修正前毒品危害防
    制條例規定，追訴處罰同時並施以強制戒治，嗣於毒品危害
    防制條例修正公布並施行後，於第2 次強制戒治期滿5 年後
    ，第3 次再犯施用毒品罪，被告是否應依毒品危害防制條例
    第10條規定處罰？之法律問題，而針對臺灣高等法院暨所屬
    法院96年法律座談會刑事類提案第17號之法律座談會所討論
    法律問題，送請最高法院研究後所為之決議）。而本件被告
    甲○○前因施用毒品案件，經原審法院以88年度毒聲字第25
    22號裁定送觀察、勒戒，因無繼續施用毒品之傾向，於88年
    4 月16日執行完畢釋放，並經臺灣高雄地方法院檢察署檢察
    官以88年度毒偵字第6281號為不起訴處分確定；復因施用毒
    品案件，經原審法院以89年度毒聲字第2497號裁定送觀察、
    勒戒，因有繼續施用毒品之傾向，經同院以89年度毒聲字第
    37 55 號裁定令入戒治處所施以強制戒治，嗣再經同院以89
    年度毒聲字第8058號裁定停止戒治付保護管束，於90年5 月
    11日因保護管束期滿未經撤銷而執行完畢，刑案部分，則經
    同院以89年度易字第4681號判處有期徒刑6 月確定；另因施
    用毒品案件，經同院以90年度易字第1888號判處有期徒刑8
    月，經本院以90年度上易字第1678號駁回上訴確定等情，有
    臺灣高等法院被告前案紀錄表1 份在卷可考。被告既於觀察
    勒戒執行完畢釋放後，5 年內已另案再犯施用毒品犯行，且
    經檢察官、法院予以追訴處罰，揆諸上開說明，其所為之本
    件施用毒品犯行，自不合於毒品危害防制條例第20條第3 項
    所定「5 年後再犯」之情形，應由檢察官依同條例第23條第
    2 項規定追訴處罰。原審因而駁回檢察官將被告送勒戒處所
    施以觀察勒戒之聲請，核無不合。檢察官抗告意旨，仍執前
    詞，指摘原裁定不當，並無理由，應予駁回。
據上論結，應依刑事訴訟法第412 條，裁定如主文。
中    華    民    國    97    年    10    月    23    日
                  刑事第五庭    審判長法  官  曾永宗
                                      法  官  王伯文
                                      法  官  任森銓
以上正本證明與原本無異。
不得再抗告。
中    華    民    國    97    年    10    月    23    日
                                      書記官  廖素珍


司法院資訊處製作；財團法人民間司法改革基金會備份。
